【裁判字號】    98,交聲,1029
【裁判日期】    980513
【裁判案由】    違反道路交通管理處罰條例聲明異議
【裁判全文】
臺灣桃園地方法院刑事交通事件裁定    98年度交聲字第1029號
異  議  人  乙○○
                      號
代  理  人  丙○○
                      64巷1.
上列受處分人因違反道路交通管理處罰條例案件，對於交通部公
路總局新竹區監理所中壢監理站民國98年4 月9 日所為之處分（
原處分：壢監裁罰字第裁53-DB0000000號），聲明異議，本院裁
定如下：
    主  文
原處分撤銷。
乙○○不罰。
    理  由
一、異議意旨略以：受處分人即異議人乙○○為越南籍人士，來
    臺後接偕同夫婿，並未於員警舉發之時間到過舉發地點，且
    因異議人平日生活單純，尚育有一子10歲、一女8 歲，生活
    作息均在夜間10點前即已就寢，不會於上開時間仍在外遊蕩
    ，又異議人為低收入家庭，本件違規車輛係異議人近來購入
    ，尚在分期付款中，故平日多以另外2 部舊車代步，最近一
    個月均未騎乘本件違規車輛，況既係新車，異議人更無借人
    之理，員警遽為認定異議人有違規情事，但均未提出相片抑
    或錄影帶以資證明，員警實有可能誤判。為此，請求鈞院將
    原處分撤銷，改諭知異議人不罰等語。
二、原處分機關交通部公路總局新竹區監理所中壢監理站裁罰意
    旨略以：異議人98年2 月6 日23時35分許，騎乘車號928-DL
    B 號重型機車，行經桃園縣中壢市○○○街與忠孝路口時，
    為桃園縣警察局中壢分局內壢派出所員警舉發「闖紅燈」之
    違規行為，並經舉發員警攔停舉發竟仍不服指揮稽查而逃逸
    ，經舉發員警填製桃警局交字第DB0000000 號違反道路交通
    管理事件通知單（下稱舉發通知單）當場舉發，嗣舉發機關
    將該舉發通知單通知聯郵寄送達予異議人，後將該舉發通知
    單移送聯移送本站處理。異議人曾於98年4 月9 日向本站提
    出陳述意見，經轉請舉發單位桃園縣警察局中壢分局查覆告
    知，違規行為屬實。本站調查後，遂認異議人上開違規事實
    屬實，爰依道路交通管理處罰條例第60條第1 項、第53條第
    1 項第規定，以壢監裁罰字第裁53-DB0000000號裁決書（下
    稱裁決書）就「一、違反處罰條例之行為，拒絕停車接受稽
    查而逃逸」部分，裁處「罰鍰1,800 元」；就「二、駕車行
    經有燈光號誌管制之交岔路口闖紅燈」部分，裁處「罰鍰
    3,000 元」，並「定應執行罰鍰4,800 元」云云。
三、按汽車駕駛人，行經有燈光號誌管制之交岔路口闖紅燈者，
    處新臺幣1,800 元以上5,400 元以下罰鍰；汽車駕駛人，駕
    駛汽車有違反本條例之行為，經交通勤務警察或依法令執行
    交通稽查任務人員制止時，不聽制止或拒絕停車接受稽查而
    逃逸者，處新臺幣3,000 以上6,000 元以下罰鍰。道路交通
    管理處罰條例第53條第1 項、第60條第1項分別定有明文。
四、經查：
（一）就異議人有「違反處罰條例之行為，拒絕停車接受稽查而
      逃逸」違規行為部分：員警雖於上揭時、地舉發異議人有
      ，拒絕停車接受稽查而逃逸之違規情事；惟經當時舉發員
      警甲○○於調查庭證稱：「 (你是以如何方式舉發攔停？
      )我 有拿指揮棒，指揮棒的燈也有亮，她們有看到我的指
      揮棒，我有把指揮棒打亮，並且鳴笛，但是我無法確定當
      時違規之人有看到或聽到。」、「（依你上所述，你並無
      法確定異議人有拒絕停車接受攔檢之情事，有無意見？）
      沒有意見，我沒有辦法確定異議人確實有違規。」等語（
      見98年5 月1 日訊問筆錄），可見證人攔停當時雖有持發
      光之指揮棒及鳴笛為攔停動作，然無法確定異議人是否知
      悉其攔停行為，即難以此認定異議人有拒絕停車接受稽查
      之事實，而遽為異議人不利之認定。
（二）就異議人有「駕車行經有燈光號誌管制之交岔路口闖紅燈
      」違規行為部分：證人甲○○雖證稱：「（請敘述當時舉
      發過程。）當時在忠孝路和成章二街路口，我看到一台三
      陽機車從成章二街靠近和平里的方向騎乘過來，該輛機車
      到路口並沒有停車，直接闖越，從忠孝路的方向騎乘過來
      ，我就以指揮棒鳴笛、示意攔停，該車沒有停車受檢，我
      就記下該車的車牌號碼，並且依規定逕行舉發。」、「機
      車從成章二街的方向騎乘過來，因為該機車前面的車子都
      已經停下來，那時候紅燈大約三秒不到，該機車就穿越過
      去。」、「（你能否確定紅燈之時，違規車輛尚未越過停
      止線？）我確定紅燈以後，違規機車尚未穿越停止線。」
      、「（你當時看到的車牌號碼為何？）928-DLB 。」等語
      ，以證928-DLB 號重型機車有於前揭時、地闖紅燈之事實
      ；然由證人另證稱：「（請敘述當時騎乘機車之人之身材
      狀況。）機車上有兩個人，因為是戴著安全帽，又是晚上
      ，所以我看不出兩個人的年紀。」、「（你方稱：當時違
      規車輛車上之兩個人都有戴安全帽，你如何確定是女性？
      ）因為頭髮蠻長的，其他就沒有辦法判斷。」、「（你如
      何判斷違規車輛是三陽？）我沒有辦法確定違規機車是何
      廠牌。」等語，足徵證人就該違規車輛確否即係異議人之
      上開重型機車，尚有諸多事項無法確定；復衡以證人舉發
      上開違規之時，已值深夜，該違規車輛正行駛進行中，其
      車牌上之符號及號碼亦因本身體積不大及距離拉遠之影響
      ，要單憑一人之力，並無其他科學儀器輔助，而於短時間
      內正確判斷違規車輛之車牌號碼，本有相當之困難，更不
      免有誤認之可能，是證人雖證稱上開928-DLB 號重型機車
      確有前揭違規情事，惟尚有上開存疑之處，且無其他證據
      足資證明下，亦難遽為異議人不利之認定。
（三）綜上所述，原處分機關雖就異議人有「一、違反處罰條例
      之行為，拒絕停車接受稽查而逃逸」部分，裁處「罰鍰
      1,80 0元」；及就「二、駕車行經有燈光號誌管制之交岔
      路口闖紅燈」部分，裁處「罰鍰3,000 元」，並「定應執
      行罰鍰4,800 元」云云。然上開違規情事既容有存疑之處
      ，又無其他證據足資證明異議人確有上開違規情事下，應
      認上開裁決有所不當，異議人之異議為有理由，自應由本
      院予以撤銷，並就上開撤銷部分，均諭知不罰，以資適法
      。
據上論斷，應依道路交通管理處罰條例第87條第2 項、道路交通
案件處理辦法第20條前段，裁定如主文。
中    華    民    國    98    年    5     月    13    日
                    交通法庭    法  官  華奕超
以上正本證明與原本無異。
如不服本裁定，應於送達後5 日內，向本院提出抗告狀。
                                書記官  常毓生
中    華    民    國    98    年    5     月    13    日


司法院資訊處製作；財團法人民間司法改革基金會備份。
